臺灣板橋地方法院刑事判決　　　　　　　　　　　　九十一年度簡上字第一四九號
　　上　訴　人　乙○○
　　即　被　告
右上訴人因違反電子遊戲場業管理條例案件，不服中華民國九十一年四月二十二日，
本院板橋簡易庭九十一年度板簡字第四八五號第一審判決（聲請簡易判決處刑案號：
九十一年度偵字第四一五號），提起上訴，本院自為第一審判決如左：
    主  文
原判決撤銷。
乙○○無罪。
    理  由
一、公訴意旨略以：被告乙○○、甲○○（另案併審）均明知未依電子遊戲場業管理
    條例第十五條規定，辦理營利事業登記者，不得經營電子遊戲場。甲○○、乙○
    ○均未依前開條例之規定，向台北縣政府申請電子遊戲場之營利事業登記，自民
    國九十年十月初起，由甲○○於台北縣樹林市○○路○段一一五號雇用乙○○為
    現場負責人，擅自經營「美奇遊藝場」電子遊戲場，擺設ＰＫ電子遊戲機三十六
    台、超八電子遊戲機七臺、神仙老夫電子遊戲機二台、金明星九七電子遊戲機十
    六台、麻將電子遊戲機八台、賓果馬戲團電子遊戲機一台，共計七十台，供不特
    定人把玩。嗣於同年十月十五日十五時十分許，為警方臨檢查獲，因認被告乙○
    ○、甲○○均共同違反電子遊戲場業管理條例第十五條之規定，均應依同條例第
    二十二條規定處斷。
二、按犯罪事實，應依證據認定之，無證據不得推定其犯罪事實。又不能證明被告犯
    罪者，應諭知無罪之判決，刑事訴訟法第一百五十四條、第三百零一條第一項分
    別定有明文。又按犯罪事實之認定，應憑證據，如未能發現相當證據，或證據不
    足以證明，自不能以推測或擬制之方法，以為裁判基礎。而認定不利於被告之事
    實，須依積極證據，茍積極證據不足為不利於被告事實之認定時，即應為有利於
    被告之認定，更不必有何有利之證據，有最高法院四十年臺上字第八十六號、三
    十年上字第八一六號判例可資參照。本件公訴意旨認被告乙○○涉犯電子遊戲場
    業管理條例第二十二條、第十五條之罪嫌，無非係以被告乙○○受雇於甲○○，
    擔任「美奇遊藝場」之現場負責人，「美奇遊藝場」未向主管機關台北縣政府申
    請電子遊戲場之營利事業登記，因認被告乙○○與甲○○有犯意之聯絡及行為之
    分擔，為其論據。
三、訊據被告即上訴人乙○○固對其於前揭時地受雇於甲○○，擔任現場負責人之事
    實坦承不諱，惟堅決否認有何違反電子遊戲場業管理條例第二十二條、第十五條
    之行為，辯稱：依不知道老闆甲○○有沒有取得營利事業登記證，但現場有掛營
    利事業登記證影印本，負責人是邱吳素貞，伊雖為現場負責人，負責開燈、換代
    幣等工作，但伊只是員工，伊應徵時不可能去問老闆有無營利事業登記證等語。
四、經查，被告於警訊中固供稱：該遊戲場之營利事業登記證業經台北縣政府撤銷在
    案等語。又共同被告甲○○於警訊中供稱：伊為「美奇遊藝場」負責人，共雇用
    九位員工。原本有申請營業執照，但縣政府將該證照撤銷，經最高行政法院於九
    十年六月十九日以九十年判字第一０七二號判決再訴願決定、訴願決定及原處分
    均撤銷，復權使用等語；共同被告甲○○於偵查中亦供稱：伊於九十年十月初向
    陳國忠頂讓「美奇遊藝場」經營，沒有申請電子遊戲場許可等語（見九十年度偵
    字第一九五八零號九十年十二月六日訊問筆錄）。然按共同正犯，係指以自己共
    同犯罪之意思，參與實施構成要件以外之行為，或以自己共同犯罪之意思，事先
    同謀，而由其中一部份人實施犯罪之行為者，亦即主觀上，至少須有共同犯罪之
    意思聯絡，始足當之。再按，未依電子遊戲場業管理條例規定辦理營利事業登記
    者，不得經營電子遊戲場業，電子遊戲場業管理條例第十五條定有明文，而該條
    例第二十二條規定對違反第十五條之行為人應科處刑罰，其立法意旨在於處罰未
    辦理營利事業登記而經營電子遊戲場業之行為人。被告乙○○係受僱於共同被告
    甲○○在上址擔任現場負責人，核與共同被告甲○○之供述相符，然被告乙○○
    乃在共同被告甲○○已開始經營「美奇遊藝場」電動玩具店，未辦理營利事業登
    記經營電子遊戲場業（姑不論共同被告甲○○之行政訴訟結果），而涉犯電子遊
    戲場業管理條例第二十二條之罪嫌後，始受僱於共同被告甲○○在上址工作。被
    告乙○○既非前開電動玩具店之經營者，亦非「未辦理營利事業登記而經營電子
    遊戲場業」之行為人，且被告乙○○僅係受僱人，並非共同經營者，依常理而言
    ，實難認其與僱用人即共同被告甲○○間，有「未辦理營利事業登記而經營電子
    遊戲場業」共同犯罪之意思聯絡，自不得僅因其受僱於共同被告甲○○經營之前
    開電動玩具店，即認其與共同被告甲○○有共同「未辦理營利事業登記而經營電
    子遊戲場業」之意思聯絡，而科以電子遊戲場業管理條例第二十二條之罪責。此
    外，復查無其他積極證據足資證明被告乙○○與共同被告甲○○有共同犯罪之意
    思聯絡，亦無積極證據足資證明被告乙○○有何違反電子遊戲場業管理條例第十
    五條規定之情事，既不能證明被告乙○○犯罪，自應諭知無罪之判決。原審未察
    認被告乙○○受僱用即係與共同被告甲○○有犯意之聯絡及行為之分擔，遽為有
    罪之判決，尚有未洽。被告上訴指摘原判決不當，為有理由，自應由本院將原判
    決撤銷，另為諭知被告無罪之判決。
據上論斷，應依刑事訴訟法第第四百五十五條之一第三項、四百五十二條、第三百六
十九條第一項前段、第三百六十四條、第四百五十一條之一第四項第三款、第三百零
一條第一項，判決如主文。
本案經檢察官游鉦添到庭執行職務。
中      華      民      國    九十一    年      八      月      七      日
                                      臺灣板橋地方法院刑事第二庭
                                          審判長法    官  梁  宏  哲
                                                法    官  黃  惠  瑛
                                                法    官  陳  靜  茹
右正本證明與原本無異。
如不服本判決，應於判決送達後十日內向本院提出上訴書。
                                                書 記 官  黃  介  南
中      華      民      國    九十一    年      八      月      八      日
